【裁判字號】    95,自緝,445
【裁判日期】    950831
【裁判案由】    背信等
【裁判全文】
臺灣臺中地方法院刑事判決             95年度自緝字第445號
自  訴  人  甲○○○大廈管理維護股份有限公司
代  表  人  乙○○
代  理  人  丁○○
被      告  掌
上列被告因業務侵占案件，經自訴人提起自訴，被告於準備程序
中就被訴事實為有罪之陳述，經告以簡式審判之旨，並聽取意見
後，本院合議庭裁定由受命法官獨任進行簡式審判程序，本院判
決如下：
    主    文
丙○意圖為自己不法之所有，而侵占對於業務上所持有之物，處
有期徒刑陸月，如易科罰金，以佰元折算壹日。
    犯罪事實
一、丙○受僱設於臺中縣烏日鄉○○村○○○街四八號一樓之甲
    ○○○大廈管理維護股份有限公司（下稱怡家公司），並自
    民國九十一年三月十一日起，擔任順天大順社區、公園城市
    社區之社區總幹事工作，負責收取上開社區管理費及其每月
    應支出之各項費用，再繳回怡家公司之業務，為從事業務之
    人。丙○竟意圖為自己不法之所有，於九十一年六月七日，
    自順天大順社區名義帳戶領出該社區應支出之各項費用新臺
    幣（下同）三十二萬八千八百八十元，及自公園城市社區帳
    戶領出該社區應支出之各項費用金額十二萬四千五百八十二
    元，另其於同日持有順天大順社區之管理費六萬七千六百八
    十八元，及公園城市社區之管理費六萬八千四百七十四元，
    合計為五十八萬九千六百二十四元，即將此基於業務上所持
    有之上開款項，拒不繳還給怡家公司，變易持有為所有而侵
    占入己，並於九十一年六月十日即不返回怡家公司工作，經
    怡家公司追查後發現上情。
二、案經怡家公司提起自訴，丙○經本院合法傳喚無正當理由不
    到，經拘提後亦未到庭，本院於九十二年八月十五日發布通
    緝，於九十五年七月二十七日緝獲到案接受審理。
    理    由
一、訊據被告丙○對其有於上揭時、地，擔任怡家公司之社區總
    幹事，利用業務持有社區管理費及社區應繳納之各項費用之
    機會，侵占業務上所持有之金錢五十八萬九千六百二十四元
    等事實，業據被告於本院審理中坦承不諱，核與自訴人之代
    理人沈祐吉、丁○○陳述情節相符，復有自訴人提出之怡家
    公司勤務通告、順天大順社區存摺支出紀錄及管理委員會收
    支明細表、公園城市社區存摺支出紀錄及管理委員會收支明
    細表、順天大順社區收費點交憑據明細、公園城市社區收款
    明細表與社區財務物品執行交接表、自訴人與順天大順社區
    、公園城市社區所訂之委任書各一份存卷可憑。本案事證明
    確，被告自白與事實相符，其上揭業務侵占之犯行，洵堪認
    定。
二、被告行為後，刑法業於九十四年一月七日修正，於同年二月
    二日公布，於九十五年七月一日施行。按行為後法律有變更
    者，適用行為時之法律，但行為後之法律有利於行為人者，
    適用最有利於行為人之法律，修正後即現行刑法第二條第一
    項訂有明文。又按比較新舊法，應就罪刑有關之共犯、未遂
    犯、想像競合犯、牽連犯、連續犯、結合犯，以及累犯加重
    、自首減輕暨其他法定加減原因（如身分加減）與加減例等
    一切情形，綜其全部罪刑之結果而為比較，此有最高法院九
    十五年五月二十三日第八次刑庭會議決議第一、（四）則可
    資參照：
（一）刑法第三百三十六條第二項之業務侵占罪，其罰金刑之法
      定刑原為得併科銀元三千元以下罰金，因罰金罰鍰提高標
      準條例第一項前段規定，提高為十倍，為得科銀元三萬元
      以下罰金。而依修正後刑法施行法第一條之一規定：「（
      第一項）中華民國九十四年一月七日刑法修正施行後，刑
      法分則編所定罰金之貨幣單位為新臺幣。（第二項）九十
      四年一月七日刑法修正時，刑法分則編未修正之條文定有
      罰金者，自九十四年一月七日刑法修正施行後，就其所定
      數額提高為三十倍。但七十二年六月二十六日至九十四年
      一月七日新增或修正之條文，就其所定數額提高為三倍」
      ，及刑法第三十三條第五款修正為：「主刑之種類如下：
      五、罰金：新臺幣一千元以上，以百元計算之」等規定觀
      之，依修正後之法律，刑法第三百三十六條第二項業務侵
      占罪所得科處之罰金刑最高額為新臺幣九萬元、最低額為
      新臺幣一千元，然依被告行為時即修正前刑法第三十三條
      第五款規定之罰金最低額為銀元一元，並提高十倍計算，
      前開罰金刑，最高額為銀元三萬元，最低額為銀元十元，
      若乘以三倍而換算為新臺幣，最高額雖與新法同為新臺幣
      九萬元，然最低額僅為新臺幣三十元。因此，比較上述修
      正前、後之刑罰法律，自以被告行為時即修正前關於科處
      罰金刑之法律較有利於被告。
（二）被告行為時，依修正前刑法第四十一條第一項前段、罰金
      罰鍰提高標準條例第二條（現已刪除）之規定，有期徒刑
      、拘役易科罰金之折算標準，原以銀元一百元、二百元、
      三百元折算一日，經折算為新臺幣後，應以新臺幣三百元
      、六百元、九百元折算一日，而刑法第四十一條第一項前
      段修正後，則規定為以新臺幣一千元、二千元或三千元折
      算一日，此因屬科刑規範事項之變更，其折算標準為裁判
      時所應諭知，自有就新舊法規定比較之必要，經比較新舊
      法結果，以被告行為時關於易科罰金之規定，較有利於被
      告。
（三）綜合上述各條文修正前、後之比較，揆諸前揭最高法院決
      議及修正後刑法第二條第一項規定之「從舊從輕」原則，
      被告自應適用其行為時之法律，即修正前刑法之相關規定
      及修正刪除前罰金罰鍰提高標準條例第二條規定，予以論
      處。
三、被告於任職怡家公司期間，擔任社區總幹事之工作，從事收
    取上開社區管理費及社區每月應支出之各項費用，再繳回怡
    家公司之業務業務，為從事業務之人，其利用業務上之機會
    ，侵占其業務上持有之金錢，核其所為，係犯刑法第三百三
    十六條第二項之業務侵占罪。被告雖侵告四筆金額，但該四
    筆金額係於九十一年六月七日同日侵占而拒不繳還予自訴人
    ，且上開四筆金額於該二社區繳納後，即屬於自訴人所有，
    故被告所侵害者，僅係自訴人之財產法益，是其屬於單純一
    罪，併予說明。爰審酌被告利用職務上之機會侵占款項，金
    額達五十八萬九千六百二十四元，侵占所得金額非少，惟念
    及犯後坦承犯行，態度良好，自訴人之代理人丁○○亦請求
    本院能從輕量刑，給被告一次自新之機會，俾利被告能儘速
    清償款項等一切情狀，量處如主文所示之刑，並依修正前刑
    法第四十一條第一項前段之規定，諭知易知罰金之折算標準
    ，以示懲儆。
據上論斷，應依刑事訴訟法第三百四十三條、第二百七十三條之
一第一項、第二百九十九條第一項前段，刑法第三百三十六條第
二項、（修正前）第三十三條第五款、（修正前）第四十一條第
一項前段，罰金罰鍰提高標準條例第一條前段、（修正前）第二
條，判決如主文。
中    華    民    國    95    年    8     月    31    日
                  刑事第十四庭  法  官  楊真明
以上正本證明與原本無異。
不得上訴。
                                書記官  黃聖心
中    華    民    國    95    年    8     月    31    日
附錄本判決論罪科刑法條
中華民國刑法第三百三十六條：
  對於公務上或因公益所持有之物，犯前條第一項之罪者，處一
  年以上七年以下有期徒刑，得併科五千元以下罰金。
  對於業務上所持有之物，犯前條第一項之罪者，處六月以上五
  年以下有期徒刑，得併科三千元以下罰金。
  前二項之未遂犯罰之。


司法院資訊處製作；財團法人民間司法改革基金會備份。
